【裁判字號】    95,上重更(一),59
【裁判日期】    951221
【裁判案由】    毒品危害防制條例
【裁判全文】
臺灣高等法院臺中分院刑事判決    95年度上重更(一)字第59號
上  訴  人
即  被  告  丁○○
                      樓之1(.
選任辯護人  周黛婕  律師
上列上訴人因違反毒品危害防制條例案件，不服臺灣臺中地方法
院94年度重訴字第2353號中華民國94年11月7日第1審判決（起訴
案號：臺灣臺中地方法院檢察署94年度偵字第5629號），提起上
訴，經判決後由最高法院發回更審，本院判決如下：
    主  文
原判決撤銷。
丁○○共同運輸第一級毒品，累犯，處有期徒刑拾伍年，褫奪公
權玖年。
扣案之第一級毒品海洛因磚貳塊（總淨重陸佰柒拾貳點陸捌公克
）沒收銷燬之；海洛因磚貳塊之外包裝貳個（總重壹佰零貳點貳
玖公克）、ZM─4775號自小客車壹輛、洋酒禮盒壹個內含酒壹瓶
、酒杯壹個，均沒收。
    事  實
一、丁○○於民國81年間，曾因違反麻醉藥品管理條例等案件，
    經台灣高雄地方法院、最高法院先後判處有期徒刑6月、3年
    確定，嗣經臺灣高等法院高雄分院合併定應執行刑有期徒刑
    3年4月確定，執行後於83年12月14日假釋出監；又於85年間
    因違反麻醉藥品管理條例案件，經臺灣高雄地方法院判處有
    期徒刑5年2月確定，而前開假釋則經撤銷，執行殘刑1年3月
    7日，並與上開有期徒刑5年2月接續執行，88年5月13日假釋
    出監，所餘刑期付保護管束，至 91年1月19日保護管束期滿
    未經撤銷假釋以已執行完畢論。緣丁○○之姐夫己○○欲向
    毒販乙○○購買第一級毒品海洛因， 後乙○○於94年3月23
    日下午2時20分許，以電話與己○○聯絡， 雙方約在國道三
    號高速公路清水休息站（下稱清水休息站），交易毒品海洛
    因，而因警方早已依法申請對乙○○實施通訊監察，於截聽
    上開通話內容後，即由刑事偵查員丙○○、刑事組小隊長庚○○先至清水休息站埋伏跟監。而丁○○明知海洛因係毒品
    危害防制條例所管制之第一級毒品，猶不知悔改，竟與其姐
    夫己○○基於共同運輸毒品海洛因之犯意，於94年3月23 日
    下午由己○○駕駛丁○○所有之車號ZM—4775號自小客車搭
    載丁○○，由屏東北上清水休息站，約同日下午4、5時許，
    丁○○與己○○抵達清水休息站與乙○○碰面、交談後，乙○○隨即駕駛不詳車號之車輛先行離開清水休息站，丁○○
    、己○○則在清水休息站等候，約30分鐘後，乙○○又駕車
    返回清水休息站，並將裝有二塊海洛因磚（每塊均有外包裝
    ）之馬締氏洋酒禮盒一盒（內並放有酒一瓶、酒杯一個，以
    為掩飾）交予己○○、丁○○，己○○再將該盒馬締氏洋酒
    禮盒交由丁○○載運回屏東縣，旋與乙○○駕車離去。丁○○則駕駛ZM—4775號自小客車，沿國道三號高速公路載運上
    開裝有海洛因磚之禮盒南下，欲返回屏東縣，丙○○見狀旋
    即聯絡警方於國道三號高速公路名間收費站攔檢ZM—4775號
    自小客車，同日18時55分許，丁○○行經名間收費站，遇警
    攔檢盤查未停，反加速逃逸，員警隨即自後追趕，丁○○為
    湮滅罪證，於途中丟棄上揭禮盒，並將車輛駛向往名間方向
    匝道出口，嗣因車速過快翻覆於匝道出口下方紅綠燈處之水
    溝，而於同日19時許為警逮捕。經警方帶同丁○○返回禮盒
    丟棄處，尋獲上揭己○○所有供共同運輸犯罪所用之禮盒一
    盒（放有酒一瓶、酒杯一個，以為掩飾）並藏放其中之海洛
    因磚一塊，又在相隔約二十公尺處再尋獲自上揭禮盒跳出之
    另一塊海洛因磚，並予查扣（二塊海洛因磚合計淨重672.68
    公克、純度81.76%、純質淨重549.98公克；另二塊海洛因磚
    之外包裝二個總重為102.29公克）。
二、案經臺中縣警察局霧峰分局報請臺灣臺中地方法院檢察署檢
    察官偵查起訴。
    理  由
一、訊據上訴人即被告丁○○矢口否認有運輸第一級毒品海洛因
    犯行，先後辯稱：查獲之毒品係伊經綽號「阿明」之介紹，
    自行向綽號「阿泰」購入供己施用，因是朋友介紹購買，價
    錢比較便宜，且因路途遙遠，故1次購買100萬元之毒品，供
    自己慢慢施用云云。惟查：
  (一)被告丁○○確有於上開時間與己○○同往清水休息站，由被
    告以其所有之ZM—4775號自小客車載運己○○向乙○○購得
    馬締氏洋酒禮盒裝之海洛因磚二塊，欲返回屏東縣等情，業
    據證人丙○○、庚○○於原審審理時分別證稱如下：
    1.丙○○證稱：「（94 年3月23日當天為何在高速公路上攔
      查被告駕駛的車輛？）因我們有申請核發通訊監察書，在
      監聽過程中，發現當天下午2時許（按正確時間為2時20分
      許），機房回報南部己○○要上來中部向乙○○交易毒品
      ，本局派員到乙○○台中縣后里鄉住處埋伏，我們一路跟
      監乙○○到國道三號高速公路清水休息站，發現乙○○駕
      駛的車輛，停放在該休息站，本局持續在該處埋伏，約當
      天下午4、5時許，己○○駕駛一部藍綠色ZM－4775號自小
      客車搭載被告，與乙○○接頭，雙方碰面後，己○○與被
      告到乙○○的車內，約10分鐘後，己○○與被告下車，回
      自己車內，乙○○則駕車返回后里，約30分後，乙○○又
      返回該休息站，乙○○手提3 袋很像洋酒禮盒的東西給己○○與被告，己○○交付1 包類似禮盒的不詳內容物給乙○○，雙方人員就各自上自己的車，當時因天色昏暗，己○○究係進入ZM－4775號車或進入乙○○所駕駛的車內，
      我沒看清楚（按：應係進入乙○○所駕駛之車輛），兩台
      車隨後分道揚鑣，我們警方就跟監ZM－4775號該部車，後
      來向上級請示，上級研判是毒品交易已經成功，命令我們
      聯絡國道警察局的員警，在名間收費站攔查」、「（你剛
      說乙○○交付3 盒類似洋酒禮盒給己○○與被告，為何查
      獲時只有1個禮盒？)被告所駕駛的車輛經攔檢不停，衝車
      逃逸，警方追車在後，看見被告沿著高速公路丟棄˙˙˙
      時速高達170公里， 被告隨後駕車翻覆，警方上前逮捕後
      ，再循被告沿路丟棄的路線，找尋丟棄的物品，當天尋獲
      1盒，又在隔20公尺的地方尋獲1塊米黃色牛皮紙袋包的海
      洛因毒品，隔天派人搜索，又找到1 盒禮盒˙˙˙第一天
      尋獲的禮盒裡面有裝2塊海洛因磚塊，合起來有7百多公克
      ，第二天找到那1 盒˙˙˙並有被車輾過的痕跡」等語（
      見原審卷第109-112頁）。
    2.證人庚○○證稱：「（94 年3月23日，有無參與攔截車牌
      號碼ZM－4775號自小客車的行動？情形如何？）有，當天
      我們聽從長官的指揮，到國道三號高速公路清水休息站查
      看有無毒品交易的案子，到清水休息站時，發現現場有兩
      部車子，該兩部車是先後到達˙˙˙應該是從事毒品交易
      ，車牌號碼ZM－4775號自小客車後到休息站，第一部車（
      即上述乙○○之車輛）前後到休息站兩次，第一次時，我
      看到兩部車的人有下車碰面，第一部車先行離開休息站，
      隔一些時間再過來，兩部車並排停放，第1 部車是休旅車
      ，該車的駕駛有下車，手上有提1 包東西，該人走到第二
      部車，我們的視線被車擋住，約隔沒幾分鐘，第一部車的
      駕駛又回頭上他自己的車，手上有提1 包東西，兩部車就
      同時離開休息站」、「（你看到共有幾人下車碰面？）休
      旅車是有1個人下車，車牌號碼ZM－4775號號自小客車有2
      個人下車」、「（查獲哪些東西？）現場的交流道（即被
      告車子翻覆處）沒有，但我們車子跟在被告後面時，巡官
      說他（指丙○○）有看到被告沿路丟下2、3包的東西，我
      們於下交流道逮捕到被告後，就回頭沿路尋找，國道警察
      局的人員就找到1 個裝酒的禮盒，當時盒子已經散開，裡
      面有2 塊海洛因，就是我們隨案移送的證物，第二天我們
      有會同國道警察局的人員幫忙，再回去找，有在國道馬路
      上看到幾張很像禮盒的碎紙片， 長度大小約2、30公分，
      寬度約1、20公分， 但不能確定是否為被告所丟棄」、「
      （車牌號碼ZM－4775號自小客車該車內有2 人，為何查獲
      時只有被告1人？）我很確定該車內有2個人，當該部休旅
      車第一次離開清水休息站時，車牌號碼ZM－4775號自小客
      車該2人也有下車等待，至於查獲時為何該車內只有被告1
      人，因他們後來上車離開時，我的視線被擋住，所以不知
      道為何ZM－4775號車被查獲時，車內只有1 人」等語（見
      原審卷第190-193頁）。
    3.按證人之陳述有部分前後不符，或相互間有所歧異時，究
      竟何者為可採，法院仍得本其自由心證予以斟酌，非謂一
      有不符或矛盾，即應認其全部均為不可採信；尤其關於行
      為動機、手段及結果等細節方面，證人之證言，每每因留
      意重點之不同，或對部分事實記憶欠明確，以致前後未盡
      相符，然其基本事實之陳述，若果與真實性無礙時，則仍
      非不得予以採信（最高法院九十二年度台上字第五五六六
      號判決意旨參照）。觀之上開證詞，證人丙○○、庚○○
      就在清水休息站時，乙○○究係交付幾袋類似洋酒之禮盒
      予己○○及被告？在國道三號高速公路追逐期間，被告究
      係丟棄幾包東西？所供雖不一致（丙○○證稱乙○○交付
      3袋類似洋酒之禮盒，庚○○證稱1袋；丙○○證稱事後查
      扣2個禮盒及1個牛皮紙袋裝的海洛因磚塊，庚○○證稱僅
      查獲1個洋酒禮盒及2、3張類似禮盒之碎紙片）。 惟查：
      案發第二天，丙○○並未與庚○○等人再回現場蒐尋證物
      ，第二天找到碎紙片後，庚○○則去電給丙○○，向丙○○報告有找到疑似屬於禮盒的厚碎紙片2、3片等情，業據
      證人庚○○於原審結證屬實（見原審卷第192、194頁）；
      證人庚○○於本院審理時再證述：「第二天我是和同事親
      自去找，我找到類似洋酒禮盒的碎片，那個碎片比Ａ４紙
      小點的碎片」、「（類似洋酒禮盒碎片有無扣案？）沒有
      ，因為那是我們第二天找到的東西我們有回報，但是不確
      定是不是禮盒，所以沒有隨案移送」等語（本院卷第95頁
      ）。另證人丙○○於本院作證時對此亦說明第一天找到的
      是一個完整禮盒，第二天是庚○○他們去找，找到的是一
      些碎紙片，其認係破碎不完整之禮盒，所以在地院才會說
      是二個禮盒等語（本院卷第94頁）。足見警方第二天所找
      到的僅是疑似禮盒之厚碎紙片，因證人庚○○係親自尋得
      該物之人，故陳述較清楚，丙○○則於聽聞後基於主觀之
      認知認為是一個破碎不完整之禮盒，故稱警方前後扣得兩
      個禮盒，實質上二人對此所述並無矛盾不一之處。次查，
      丙○○於原審證稱乙○○交付3 袋類似洋酒之禮盒，庚○○則證稱1 袋。然證人庚○○、丙○○當時兩人係坐於同
      部車內，丙○○坐在駕駛座、庚○○則坐在後座，業據證
      人丙○○於本院審理時證述屬實；且證人兩人監控被告等
      人又有相當距離，當時時間約下午5、6點，視線不良，證
      人庚○○且有近視等情，亦據證人庚○○於原審證述在卷
      。以當時天色昏暗、視線不良，且證人兩人所在位置不同
      ，加以個人視力不一，所目視之情節自難期其相同。而證
      人兩人就此部分之證述雖略有不同，然其兩人就被告及己○○如何在清水休息站與乙○○接洽，如何取得乙○○所
      交付之洋酒禮盒等重要情節所為之陳述互核一致，其兩人
      就重要情節所為之陳述，均堪採信。而本案依被告之供述
      （即當天只取得1 個洋酒禮盒裝之海洛因磚）、事後查扣
      之證物（僅扣得1 個洋酒禮盒裝之海洛因磚），本院因認
      案發當天己○○只向乙○○購買1 個洋酒禮盒裝之海洛因
      磚，並將之交付予被告載運回屏東縣。至證人丙○○於原
      審審理時雖另證稱：當天緊追在被告之後，有看到被告丟
      出3包東西等語（見原審卷第114 頁)，然丙○○當時追逐
      被告之時速高達170公里，縱使被告確有丟出3包東西，該
      3包東西中，除1包係洋酒禮盒已為員警事後查扣外，其餘
      2 包究為何物，是否與本案有關，均無從查證，自不能因
      事後僅查扣1 個洋酒禮盒，即認丙○○之證詞均不足採信
      。再，警方未於ZM－4775號車翻覆時逮捕到己○○，故而
      己○○應係進入乙○○所駕駛之車輛離去，併予敘明。
  (二)又本案警方所查扣之海洛因磚二塊，經送鑑定結果為：每塊
    長約15公分、寬約9. 8公分、厚約2公分， 均含有第一級毒
    品海洛因之成分，合計淨重672.68公克、純度81.76%、純質
    淨重549.98公克，另海洛因磚之空包裝總重102.29公克，亦
    有法務部調查局94年5月24日調科一字第120015778號鑑定通
    知書附卷可查（見偵查卷第69頁），並有該海洛因磚二塊扣
    押可證。而該海洛因磚二塊查扣時均有外包裝，此有照片在
    卷可稽（偵查卷第53頁）；警方最初秤重時，二塊海洛因磚
    含外包裝之重量分別為390公克、386公克，此有扣押物品目
    錄表在卷可稽（偵查卷第27頁），二者合計之重量與前述鑑
    定分別標示之海洛因淨重、空包裝重之合計重量相近，故而
    前述鑑定通知書所載空包裝總重102.29公克，自不包含於海
    洛因磚淨重672.68公克之重量內，應至明確。此外本案並有
    馬締氏洋酒禮盒1 個（含酒一瓶、酒杯一個）扣案可證。又
    ，本案警方查扣之物品有海洛因磚二塊、 馬締氏洋酒禮盒1
    個（含酒一瓶、酒杯一個），亦有扣押物品目錄表在卷可稽
    。證人丙○○於原審作證時證稱其第一天找尋扣押證物之情
    形為：「警方上前逮捕後，再循被告沿路丟棄的路線，找尋
    丟棄的物品，當天尋獲1盒，又在隔20公尺的地方尋獲1塊米
    黃色牛皮紙袋包的海洛因毒品」等語，足見警方找到之扣押
    馬締氏洋酒禮盒1盒內， 當時有一塊海洛因磚，警方另在相
    隔20公尺處又尋獲另一塊海洛因磚，總計二塊，而該二塊海
    洛因磚原藏放在同一馬締氏洋酒禮盒內，被告丟棄時，其中
    一塊跳出，而分別為警方查扣，應堪認定。是證人丙○○於
    原審作證時又證述稱：「第一天尋獲的禮盒裡面有裝2 塊海
    洛因磚塊，合起來有7百多公克」， 對照其同日所陳前述證
    詞，應係強調該二塊海洛因磚原均裝在扣押之馬締氏洋酒禮
    盒內，並非指尋獲時，該二塊海洛因磚均在洋酒禮盒內之意
    。又證人庚○○於原審雖稱：「 國道警察局的人員就找到1
    個裝酒的禮盒，當時盒子已經散開，裡面有2 塊海洛因」等
    語。然證人庚○○並未會同找尋該二塊海洛因磚與洋酒禮盒
    ，是丙○○等人找回來之後，才看到該二塊海洛因磚與洋酒
    禮盒，業據其於本院審理時證述在卷，是其所見者為尋獲證
    物後之狀態，非可將之解釋為警方尋獲海洛因磚時，該二塊
    海洛因磚均置放在洋酒禮盒內，均予敘明。
  (三)被告雖以前詞置辯，然被告究如何與毒販連繫、購買毒品之
    金錢來源？所供均前後矛盾，足徵所辯顯係卸責之詞，不足
    採信，茲分述如下：
    1.被告前後多次供稱：「阿泰年籍我不知道」（偵字第5629
      號卷第21頁、48頁、聲羈字第330號卷第7頁），甚且供稱
      不知「阿明」之年籍，足見被告與「阿泰」、「阿明」並
      非熟稔，豈有第一次交易毒品， 金額即高達100萬元之理
      ？次查，被告於偵查中供稱係第一次與「阿泰」交易海洛
      因，以前是向別人買，品質不好才向「阿泰」買等語（偵
      字第5629號卷第48、49頁）， 且雙方交易金額達100萬元
      之鉅，被告理應秤重及瞭解毒品純度，方合事理。然被告
      卻稱「沒有驗重及試貨」（偵字第5629號卷第48頁）、「
      我不知道該毒品的純度」（原審卷第16頁）、「我當時沒
      有秤重」、「（有無攜帶秤重的工具？）無」（原審卷第
      202、204頁）等語，顯與常理有違。又查，被告稱：「（
      你平常一公克海洛因買多少？二、三萬可以買幾公克？）
      不曉得」（偵聲字第314號卷第14 頁）、「（海洛因施用
      期間？方式？頻率？）˙˙˙我都摻入香煙內施用，每次
      以吸管摻二杓，不知重量˙˙˙」（原審卷第203頁）、
      「（你有買過一塊不只50萬的嗎？）沒有」、「（那你如
      何知道這樣比較便宜？）我都買一小塊，就要三、五萬」
      、「（這兩塊可以施用多久？）不知道」（上訴卷第135-
      136 頁）各等語，足見被告對於海洛因價格及其自己施用
      之需求量等均不清楚， 竟一次購買100萬元之大量海洛因
      ，亦與常情有悖。
    2.被告初於警詢稱「（何時、地向何人購買？）於94年3月2
      3日17時許在國道清水休息站向綽號阿泰購買」（偵字第5
      629號卷第20頁）； 又於偵查稱「（兩塊海洛因怎麼來的
      ？）跟一個叫『阿泰』的男子買的，我94 年3月23日在國
      道第二高速公路清水休息站跟他買的」（偵字第5629號卷
      第35頁）；復於檢察官聲請原審羈押訊問時稱「（與阿泰
      如何聯絡？）他打電話給我時，約定地點，我就去交錢向
      他買」（聲羈字第330號卷第7頁）各等語，均未提及有「
      阿明」之人。隨後被告又改稱係透過「阿明」介紹向「阿
      泰」購買（偵字第5629號卷第48、55頁、偵聲字第314 號
      卷第11頁、原審卷第15頁、200-202頁、第204頁），前後
      供述不一，已難遽信。且就如何與毒販連繫之情節，被告
      於偵查中供稱：伊係經由阿明之介紹，向阿泰購買海洛因
      ，94年3月20、21日左右，伊先以「公共電話撥打0000000
      000 號之電話」給阿明，約阿明在「高雄六合夜市」碰面
      ，委託阿明向阿泰購買，「隔天」阿明聯絡好之後，當面
      告知伊約在清水休息站碰面，伊就當面交給阿泰 100萬元
      ，阿泰交2塊海洛因磚給伊云云（偵查卷第48 頁）；然於
      原審審理時卻供稱：伊係在遊藝場玩電動機台時認識俊明
      （即阿明），平日俊明都在遊藝場內，伊都是去那裡找俊
      明，這次被查獲前，伊也是去「遊藝場」找俊明，問他有
      沒有便宜之毒品可買來施用，他說要幫伊問看看，「後來
      他有出去一下，再回來時」，就告訴伊台中他的朋友阿泰
      有在賣，他說阿泰缺錢，2塊海洛因要賣100萬元，伊說要
      回去籌籌看，等伊籌到錢，再去遊藝場找俊明說要買毒品
      云云（原審卷第200、201頁）；又稱：「（與阿泰如何聯
      絡？）他打電話給我，約定地點，我就去交錢向他買」云
      云（原審聲羈卷第3頁)，前後所述亦非一致。另警方當天
      查扣有被告攜帶之行動電話手機一支，有扣押物品目錄表
      在卷可稽；被告於偵查中供稱「（當天查獲時有無與他人
      聯絡？）我姐姐及女朋友、朋友，沒有用該手機聯絡運毒
      事由」（偵字第5629號卷第49頁）；而依被告於警詢所供
      其知悉「阿泰」之電話號碼，然被告卻未以隨身攜帶之手
      機與阿泰聯絡相關毒品之事，亦與事理不合。
    3.就100萬元之來源： 被告於檢察官向原審聲請羈押訊問時
      先供稱：100萬元係伊父親留下的財產，100萬元伊放在家
      中云云（原審聲羈卷第6、7頁)；於偵訊時供稱：100萬元
      是戊○○（即被告之姐）借40萬元給伊，其他60萬元伊平
      常放在家中云云（偵查卷第48頁）；於檢察官向原審聲請
      延長羈押訊問時供稱：100 萬元是跟伊姐姐借的云云（原
      審偵聲卷第11頁），前後所述分歧不一；甚且被告於原審
      94年5月20 日訊問時供稱「（一百萬元何來？）是跟我姐
      姐借的」、「（你姐姐何時交？）22日晚上跟她借，23日
      晚上在她家交給我」（原審偵聲卷第11、12頁）。然被告
      係在94年3月23日下午7時許即為警方逮捕，被告之姊姊又
      如何能在94年3月23 日晚上交付買毒品所需之一百萬元給
      被告，足見被告所述不實，難以採信。被告雖又辯稱其一
      次購買一百萬元海洛因磚，係因伊需依賴海洛因止痛且因
      而染有毒癮，惟因毒品不好買，怕買不到，而且路途遠，
      一次買多一點較便宜（貪圖便宜）云云。然被告對於海洛
      因之零售價格根本不清楚，且依被告所供其係第一次與阿
      泰交易購買價格100 萬元之海洛因磚，卻未予秤重、未試
      貨（試純度），從而被告又如何知道其斥鉅資購買之海洛
      因磚，確實較市價便宜？
    4.被告於94年3月24日警詢中供稱：自92年5、6月起， 以將
      海洛因摻入香煙內燃燒後吸食之方式，連續施用海洛因，
      每均有施用等語（偵字第5629號卷第21頁）；於94年4月1
      5日偵查中復供稱：一次約施用2匙等語（偵字第5629號卷
      第49頁）。苟被告購入海洛因係在供己施用，則被告豈有
      不知2塊海洛因約可施用多久之理？是其供稱不知道這2塊
      海洛因磚可以施用多久云云，已不符常理。且被告經警方
      於94年3月24 日採集其尿液送驗，安非他命類及鴉片海洛
      因代謝物類結果均呈陰性反應，偵查結果認不能證明被告
      有施用海洛因之犯行，亦有台中縣警察局霧峰分局毒品尿
      液真實姓名對照表、詮昕科技股份有限公司濫用藥物尿液
      檢驗報告、不起訴處分書一份在卷可稽（聲搜卷第47頁、
      原審卷第83頁、偵查卷第102頁）， 已見被告辯稱上開海
      洛因係其購買供己施用云云，非可採信。況依相關文獻記
      載，一般人每日最高海洛因毒品用量為60毫克，最小致死
      量約200毫克， 此有法務部調查局九十三年十一月函文一
      份可參，則上開扣押之海洛因672.86公克，約可提供被告
      數年使用，而上開毒品數量龐大價格昂貴，就一般施用之
      人而言，斷無可能僅為供自己施用而購入大量海洛因之理
      ，應至臻明確，被告所辯顯無可採。
  (四)本案犯罪事證已臻明確，被告犯行堪以認定，自應依法論科
    。
二、查我國刑法業以中華民國九十四年二月二日總統華總一義字
    第09400014901號令修正公布第1～3、5、10、11、15、16、
    19、25～27、第四章章名、28～31、33～38、40～42、46、
    47、49、51、55、57～59、61～65、67、68、74～80、83～
    90、91-1、93、96、98、99、157、182、220、2 22、225、
    229-1、231、231-1、296-1、297、315-1、315-2、316、34
    1、343條條文；增訂第40-1、75-1條條文；刪除第56、81、
    94、97、267、322、327、331、340、345、350條條文 ；並
    自九十五年七月一日施行。被告行為後，其應適用之相關法
    律已有變更，茲就與本案適用有關之條文，比較說明如下：
  (一)法定刑中罰金刑部分：
    刑法第三十三條第五款業經修正公布，修正後刑法第三十三
    條第五款規定「罰金：新臺幣一千元以上，以百元計算之」
    ，與修正前刑法第三十三條第五款規定「罰金：（銀元）一
    元以上」不同。比較新舊法結果，以舊法即行為時法較有利
    於被告，故依刑法第二條第一項前段規定，本案被告所犯之
    罪，其法定刑併科罰金部分，自應適用行為時之法律規定決
    定其罰金部分之法定刑。
  (二)刑法第六十四條第二項原規定為：「死刑減輕者，為無期徒
    刑，或為十五年以下十二年以上有期徒刑」；修正後之該條
    項規定為：「死刑減輕者，為無期徒刑」。另刑法第六十五
    條第二項原規定為：「無期徒刑減輕者，為七年以上有期徒
    刑」；修正後之該條項規定為：「無期徒刑減輕者，為二十
    年以下十五年以上有期徒刑」。被告所犯之毒品危害防制條
    例第四條第一項運輸第一級毒品罪，如後所述，本院爰依刑
    法第五十九條規定減輕其刑。而該罪法定本刑中有死刑、無
    期徒刑之規定，經比較結果，自以修正前之刑法第六十四條
    第二項、第六十五條第二項規定有利於被告，自應適用該修
    正前之規定。
  (三)按刑法第二條第一項之規定，係規範行為後「法律變更」所
    生新舊法比較適用之準據法，故被告行為後刑法條文之修正
    ，對於被告並無有利或不利之情形者（例如新舊法處罰輕重
    相同，犯罪構成要件亦無寬嚴之別等），即無適用修正後刑
    法第二條第一項之規定比較新舊法適用之問題（最高法院95
    年度台上字第5589號判決意旨參照）。查九十四年二月二日
    修正公布，而於九十五年七月一日生效實施之新刑法（下稱
    新刑法）第二十八條雖將舊法之「實施」修正為「實行」。
    其中「實施」一語，涵蓋陰謀、預備、著手及實行之概念在
    內，其範圍較廣；而「實行」則著重於直接從事構成犯罪事
    實之行為，其範圍較狹；二者之意義及範圍固有不同，但對
    於本件被告丁○○與共犯己○○共犯運輸第一級毒品罪之情
    形而言，刑法第二十八條之修正內容，對於被告丁○○並無
    「有利或不利」之影響。又新刑法第四十七條雖將舊刑法修
    正限制為受徒刑之執行完畢，或一部之執行而赦免後，五年
    以內「故意」再犯有期徒刑以上之罪者，始成立累犯。但上
    述新舊法之規定，對於本件被告丁○○「故意」犯運輸第一
    級毒品罪，亦無所謂「有利或不利」之情形。依上說明，應
    無適用修正後刑法第二條第一項之規定比較新舊法適用之問
    題。
  (四)修正前刑法第五十九條規定「犯罪之情狀可憫恕者，得酌量
    減輕其刑」。修正後刑法第五十九條規定「犯罪之情狀顯可
    憫恕，認科以最低度刑仍嫌過重者，得酌量減輕其刑」，僅
    係酌減標準見解法律之明文化，非屬法律變更，故不生新舊
    法比較適用之問題。
  (五)褫奪公權部分：褫奪公權係屬從刑，而從刑附屬於主刑，除
    法律有特別規定外，依主刑所適用之法律（最高法院95年第
    8次刑事庭會議決議參照）。故本件應適用修正前刑法第三
    十七條第二項之規定。
三、「查毒品危害防制條例第四條第二項運輸第二級毒品罪，『
    不以國外輸入國內或國內輸出國外為限，其在國內運輸者亦
    屬之；零星夾帶或短途持送得斟酌實際情形依持有煙毒罪論
    科』（司法院三十六年院解字第三五四一號解釋意旨參照）
    、『院解字第三五四一號解釋係指無運輸或販賣之意圖單純
    持有煙毒者而言，並非謂凡零星夾帶或短途持送煙毒者，不
    問其犯意如何概論以持有煙毒之罪』（司法院三十七年院解
    字第三八五三號解釋意旨參照）。又所謂『運輸』，係指本
    於運輸意思而搬運輸送而言，倘其有此意圖者，一有搬運輸
    送之行為犯罪即已成立，並非以運抵目的地為完成犯罪之要
    件。而運輸毒品罪，並不以兩地間毒品直接搬運輸送移轉存
    置於特定地點為限，其以迂迴、輾轉方法，利用不相同之運
    輸工具、方法，將特定之毒品移轉運送至終極目的地者，其
    各階段之運送行為，均不失為「運輸」行為之一種（最高法
    院92年度台上字第5426號判決意旨參照）。次按「毒品危害
    防制條例之運輸毒品罪，所稱之『運輸』係指轉運輸送而言
    ，不以國外輸入國內或國內輸出國外者為限，其在『國內運
    送』者，亦屬之，至於運輸之動機、目的是否意在為己或為
    他人，運輸之方法為海運、空運、陸運或兼而有之，均非所
    問。至零星夾帶或短途持送者，雖得斟酌實際情形，依持有
    毒品罪論科，但仍以無運輸或販賣之意圖者為限（最高法院
    94年度台上字第2845號判決意旨參照）。查，被告係與己○○由屏東縣同至清水休息站，於己○○向乙○○購買海洛因
    後，再由己○○交由被告以ZM－4775號自小客車，載運回屏
    東縣，顯見被告係本於運輸之意思，而以其自用小客車自清
    水休息站搬運輸送毒品海洛因欲回屏東縣，揆諸上開實務見
    解，核被告所為，應係犯毒品危害防制條例第四條第一項之
    運輸第一級毒品罪。被告與己○○就運輸第一級毒品有犯意
    之聯絡及行為之分擔，應論以共同正犯。被告持有毒品之低
    度行為，應為運輸毒品之高度行為所吸收，不另論罪。被告
    於81年間曾因違反麻醉藥品管理條例等案件，經台灣高雄地
    方法院、最高法院先後判處有期徒刑6月、3年確定，嗣經臺
    灣高等法院高雄分院合併定應執行刑有期徒刑3年4月確定，
    執行後於83年12月14日假釋出監；又於85年間因違反麻醉藥
    品管理條例案件，經臺灣高雄地方法院判處有期徒刑5年2月
    確定，而前開假釋則經撤銷，執行殘刑1年3月7 日，並與上
    開有期徒刑5年2月接續執行，88年5月13 日假釋出監，所餘
    刑期付保護管束，至91年1月19 日保護管束期滿未經撤銷假
    釋以已執行完畢論之事實，有臺灣高等法院被告前案紀錄表
    附卷可稽，其於受有期徒刑執行完畢後，五年以內再犯本件
    有期徒刑以上之本罪，為累犯，除本刑為死刑、無期徒刑不
    得再加重外，餘應依法規定加重其刑。再被告運輸高純度海
    洛因磚二塊，將助長施用毒品惡習，所行固屬非是，然其迅
    為警方查獲，毒品尚未流入市面，此與將毒品分裝後大量流
    入吸毒者手上之情形，其危害國民身心健康之情形非可相與
    比擬，如處以法定最低之無期徒刑，猶嫌過重，誠為情輕法
    重，在客觀上仍足以引起一般人同情，其犯罪之情狀顯可憫
    恕，爰依刑法第五十九條規定酌量減輕其刑。
四、原審認被告犯罪事證明確，予以論罪科刑，固非無見。惟原
    判決就海洛因磚之外包裝二個及洋酒禮盒內之酒一瓶、酒杯
    一個，未予宣告沒收，自有未洽；又未審酌被告是否合乎刑
    法第五十九條規定，致未對被告酌量減輕其刑，亦有未合。
    被告上訴意旨仍執陳詞否認犯罪，指摘原判決不當，雖無理
    由，惟原判決既有上述可議之處，即屬無可維持，自應由本
    院將原判決撤銷改判。爰審酌被告前已有違反麻醉藥品管理
    條例之前科，仍不思悔過向善，又共同運輸第一級毒品，數
    量不少，若流入市面，將嚴重影響國人之身體健康，衍生嚴
    重之社會治安問題，然幸迅即為警方查獲，及被告犯後復未
    能坦承犯行等一切情狀，量處如主文第二項所示之刑，並依
    犯罪之性質，認有褫奪公權之必要，併依（修正前）刑法第
    三十七條第二項之規定，予以宣告褫奪公權。扣案之第一級
    毒品海洛因磚2塊（合計淨重672.68公克）， 不問屬於被告
    與否，應依同條例第十八條第一項前段規定宣告沒收銷燬之
    。另扣案作為掩飾犯行用之洋酒禮盒一個含酒一瓶、酒杯一
    個，係共犯己○○所有供與被告共同運輸毒品所用之物，業
    經本院認定如前；車牌號碼ZM－4775號自小客車係被告所有
    之物，有「車號查詢汽車車籍」一份在卷可稽（原審卷第21
    1頁），且該車係供運輸毒品之交通工具， 亦應分別依同條
    例第十九條第一項前段、第三項之規定沒收之。再，扣押之
    海洛因磚二塊，其外包裝二個（空包裝總重102.29公克），
    係用於包裹毒品，防其裸露、潮濕，便於運輸，為供被告與
    共犯己○○共同運輸毒品所用之物，且屬共犯己○○所有，
    應依同條例第十九條第一項前段規定沒收之。
據上論結，應依刑事訴訟法第三百六十九條第一項前段、第三百
六十四條、第二百九十九條第一項前段，毒品危害防制條例第四
條第一項、第十八條第一項前段、第十九條第一項前段、第三項
，刑法第二條第一項前段、第十一條、第二十八條、第四十七條
第一項、第五十九條、（修正前）第三十七條第二項，判決如主
文。
本案經檢察官甲○○到庭執行職務。
中    華    民    國    95    年    12    月    21    日
               刑事第四庭  審判長法  官  洪  耀  宗
                                 法  官  陳  欣  安
                                 法  官  江  德  千
上列正本證明與原本無異。
如不服本判決應於收受送達後十日內向本院提出上訴書狀，其未
敘述上訴之理由者並得於提起上訴後十日內向本院補提理由書（
均須按他造當事人之人數附繕本）。
                                 書記官  吳  麗  琴
中    華    民    國    95    年    12    月    25    日
【附錄論罪科刑法條】
毒品危害防制條例第四條第一項：
製造、運輸、販賣第一級毒品者，處死刑或無期徒刑；處無期徒
刑者，得併科新臺幣一千萬元以下罰金。
                                                    Ｒ


司法院資訊處製作；財團法人民間司法改革基金會備份。
